臺灣士林地方法院民事判決
                                      110年度訴字第616號
原      告  周于琳（即周陳月嬌之承受訴訟人）

兼訴訟代理人周建文（即周陳月嬌之承受訴訟人）

原      告  周玉靜（即周陳月嬌之承受訴訟人）

兼訴訟代理人周瑞瑛（即周陳月嬌之承受訴訟人）

被      告  周芃均  住新北市○里區○○里000鄰○○○街00                        號0樓
訴訟代理人  林國忠律師
上列當事人間請求移轉所有權登記事件，本院於民國111 年2月
22日言詞辯論終結，判決如下：
    主  文
原告之訴及假執行之聲請均駁回。
訴訟費用由原告負擔。
    事  實
壹、程序方面：
一、按當事人死亡者，訴訟程序在有繼承人、遺產管理人或其他
    依法令應續行訴訟之人承受其訴訟以前當然停止；第168 條
    至第172 條及前條所定之承受訴訟人，於得為承受時，應即
    為承受之聲明，他造當事人，亦得聲明承受訴訟。民事訴訟
    法第168 條、第175 條第1 項各有明文。查原告辛○○○起訴
    後，於民國110 年5 月29日死亡，有戶籍謄本可稽（見本院
    限閱卷），戊○○、丙○○、乙○○、壬○○（下合稱為原告，單指
    其一逕稱其姓名）均為其繼承人，而被告之父己○○雖亦為辛○○○之子，惟其於起訴前107 年12月1 日死亡，依民法第114
    0條規定，被告得代位繼承其父己○○就辛○○○遺產之應繼分，
    嗣原告於110年8 月23日具狀聲明承受訴訟（見本院卷一第1
    40頁），依上開規定，應准許之。
二、又按訴狀送達後，原告不得將原訴變更或追加他訴，但請求
    之基礎事實同一者，不在此限。原告於判決確定前，得撤回
    訴之全部或一部，但被告已為本案之言詞辯論者，應得其同
    意。民事訴訟法第255 條第1 項第2款、第269條第1項分別
    定有明定。查本件辛○○○起訴聲明原為：被告應將如附表所
    示土地及建物（下分別稱系爭土地、建物，合稱系爭不動產
    ）所有權應有部分（分別為土地1/16 、建物1/2 ）移轉登
    記予辛○○○所有（見本院110年度士司調字第4 號卷〈下稱士
    司調卷〉第10頁）；嗣因辛○○○死亡，原告承受訴訟後變更聲
    明為：㈠確認被告就系爭不動產應有部分有借名登記關係存
    在；㈡被告應將如附表所示之系爭不動產所有權應有部分（
    分別為土地1/16、建物1/2 ）各移轉登記應有部分1/5予原
    告。嗣再於110年10月13日撤回上開第一項聲明，且變更訴
    之聲明為：被告應將如附表所示之系爭不動產所有權應有部
    分（分別為土地1/16、建物1/2 ）移轉登記為兩造公同共有
    （見本院卷二第28頁），經核原告上開訴之撤回、變更，於
    法並無不合，揆諸前揭規定，應予准許。
貳、實體方面：
一、原告主張：
  ㈠伊等之母親辛○○○原住於宜蘭縣蘇澳鎮，因戊○○在臺北讀大學
    ，遂搬家至臺北，一則免去戊○○在臺北租屋，而所購房地亦
    可做為母親之養老本。辛○○○於看好房地決定購買時，即考
    量此不動產係作為自己養老用，但辛○○○不識字，且丈夫不
    顧家、不可靠，若登記在辛○○○名下怕被丈夫賣掉，才想出
    借用兩個兒子即戊○○、己○○之名義去登記，而權狀、印鑑則
    由辛○○○自己保管的方法。辛○○○於64年8 月在蘇澳馬賽老家
    時即告知長子己○○、次子戊○○、三女壬○○，決定搬家到臺北
    和欲借用己○○、戊○○名義登記不動產的原因，並經己○○和戊○○同意後，而成立借名登記契約（下稱系爭借名登記契約）
    ，己○○隨即拿出一顆現有印章交給辛○○○，戊○○去刻了一個
    新印章，作為後來購買房地事宜之印鑑。辛○○○即於64、65
    年間購置系爭不動產，並且借名登記在己○○、戊○○名下。而
    辛○○○及子女（除丈夫仍留蘇澳工作外）則於戊○○學校開學
    前即搬到系爭建物居住，未料己○○於107 年12月1 日死亡，
    借名登記在己○○名下之系爭不動產之應有部分，為其女兒即
    被告於同年月17日辦理分割繼承。
  ㈡系爭不動產係辛○○○在艱困環境下，十餘年身兼數份工作，一
    點一滴血汗錢積蓄下來，此過程和事實，辛○○○之兒女、常
    往來之親戚、鄰居亦可為證。系爭不動產借名登記之事實有
    辛○○○之兒女（次子戊○○、長女丙○○、長女婿黃永建、二女
    乙○○、三女壬○○、三女婿孫德聰）和親戚（己○○之姑媽、舅
    舅、堂妹、表弟們）皆附證明書為證外，相關事實證明如下
    ：
    ⒈系爭不動產所有權狀、印鑑章自始即由辛○○○保管：雖然購
      置當時出名人己○○、戊○○均已成年，上開權狀、印鑑章40
      多年來未曾交付出名人己○○、戊○○。
    ⒉系爭不動產自備款（頭期款），出名人己○○、戊○○未出一
      分錢：當時出名人己○○無業（出名人己○○60、61年因肺結
      核治療後在家養病，67年病癒學開車，68年3 月進入光華
      巴士公司，70年結婚並育有一女即被告、出名人戊○○是在
      學大學生，兩人均無資力繳納。
    ⒊系爭不動產係向合作金庫商業銀行股份有限公司（下稱合
      作金庫）貸款新臺幣(下同)19萬元，分10年期繳納（64年
      12月至74年12月），係由辛○○○按期繳納，出名人己○○或
      被告（70年出生）未曾繳納過房貸。出名人戊○○及壬○○也
      都曾替辛○○○跑腿繳過房貸。出名人戊○○於74年4 月就業
      後幾個月曾幫辛○○○繳納房貸，而不是為自己繳納。
    ⒋系爭不動產地價稅及房屋稅繳納：出名人己○○40多年來未
      曾繳納過系爭不動產之地價稅及房屋稅。地價稅繳稅通知
      單是分別寄給己○○及戊○○，而房屋稅繳稅通知單僅寄給戊○○一人。通知單直至107 年12月17日被告分割繼承前，寄
      給己○○的通知單和繳納證明之寄送地址均是系爭建物地址
      ，所以直至107 年房屋稅、地價稅均非出名人己○○繳納。
    ⒌系爭建物水電、瓦斯費等繳納：即使是在購買系爭不動產
      後至75年之同住十餘年間，己○○未曾幫忙辛○○○繳過水電
      、瓦斯費。所以直至109 年出名人己○○未曾繳納過水電、
      瓦斯費等。
    ⒍實際長期居住使用：辛○○○之配偶庚○○於105 年12月9 日死
      亡，由辛○○○繼為戶長，106 年1 月6 日申登。而出名人
      己○○自75年搬離系爭建物後就未曾回系爭建物居住。
    ⒎實際管理：有關系爭建物維修，諸如地板換修、熱水器水
      管破裂管線維修、馬桶水管破裂、廚房維修及安裝磁磚及
      地磚、客廳天花板及燈具改裝、陽台鐵窗遮陽板更新、客
      廳及臥房安裝冷氣、更換冰箱、洗衣機、系爭建物水管阻
      塞廚房淹水水管疏通、系爭建物水龍頭、燈泡換修、參與
      頂樓住戶違建物拆除事宜協商、花木養護等，均由辛○○○
      為實際管理。
    ⒏綜上可知，辛○○○購買系爭不動產時，出名人己○○或戊○○都
      無工作，絕無能力負擔購買系爭不動產之自備款（頭期款
      ），亦無能力繳納貸款，所以系爭不動產絕非出名人己○○
      或戊○○以自己之財力購買。而且，系爭不動產自始是作為
      辛○○○養老之用，權狀和印鑑章自始就由辛○○○自行保存，
      系爭不動產常年來是由辛○○○實際上在使用和管理，堪認
      辛○○○自始擁有系爭不動產管理、使用和處分權。出名人
      己○○身為辛○○○之長子，終其一生未曾奉養父母一餐飯、
      一瓶礦泉水，未曾幫助過這個家庭一分錢。出名人己○○夫
      婦與辛○○○同住一屋簷下（己○○68年出社會工作，70年與
      訴外人許淑美結婚及生被告丁○○），身為長子卻不曾幫忙
      付過一塊錢的水電、瓦斯費，所以於75年搬離系爭建物。
      此後30多年，未曾探視父母，即使在父親病危、母親車禍
      嚴重住院，經親戚告知，其一家人亦都不曾探視，怎可能
      會願意替辛○○○繳納系爭不動產的房屋稅、地價稅、水電
      和瓦斯費等。又因年代咸亙久遠，人物全非，遠年舊物，
      每難查考，致涉有「證據遙遠」或「舉證困難」之問題。
      依民事訴訟法第277 條但書規定，主張以「證明度減低」
      之方式，減輕其舉證責任，苟當事人之一造依該方式提出
      相關之證據，本於經驗法則，可推知其與事實相符者，亦
      應認其已有提出適當之證明，他造欲否認其主張，即不得
      不更舉反證以證明之（最高法院99年度台上字第1264號、
      本院109年度重訴字第100 號判決意旨參照）。
  ㈢本件系爭借名登記契約未另訂期限，未經當事人終止，委任
    事務性質又非有繼續性必要（即不能消滅），當自出名人己○○死亡（107 年12月1 日）、存證信函（原告107 年12月10
    日寄出，被告委任律師林國忠同年月11日收受，給己○○、許
    淑美和被告的都「招領逾期退回」）暨起訴狀繕本送達被告
    之時，即終止借名登記之法律關係。是本件系爭不動產之系
    爭借名登記契約，自已合法終止、消滅，借名人給付之目的
    即歸於消滅，被告仍保有系爭不動產之所有權登記，已屬不
    當得利，而兩造為辛○○○之繼承人，自應將系爭不動產之應
    有部分移轉登記予兩造，以返還其無法律上原因所受之利益
    。又出名人己○○並非系爭不動產之真正所有權人，被告所繼
    承己○○名下之系爭不動產，不屬己○○遺產範圍，被告為分割
    繼承登記，應絕對無效，且屬不當得利。爰依借名登記契約
    終止、所有物返還請求權、繼承和不當得利等法律規定，請
    求被告將系爭不動產所有權應有部分移轉登記予兩造公同共
    有。並聲明：⒈被告應將系爭不動產之應有部分移轉登記為
    兩造公同共有。⒉願供擔保，請准宣告假執行。
二、被告答辯：
  ㈠伊對於原告主張辛○○○與伊之父己○○間就系爭不動產有借名登
    記關係予以否認，故原告就此借名登記關係存在之事實，自
    應負舉證責任。
  ㈡原告主張己○○於辛○○○購屋時為無業，故無資力繳納購屋自備
    款，亦未繳納系爭不動產之貸款，以及辛○○○有長期居住於
    系爭不動產之事實，已符合借名登記之要件云云，然原告之
    指述與事實不符，茲分述如下：
    ⒈己○○於56年5 月14日起自空軍機械學校常備士官班受訓，
      至58年5 月10日畢業，期間於57年10月14日正式入伍轉服
      軍職（即常備士官役），迄至64年12月1 日因傷病辦理退
      伍，己○○於服軍職期間即受領軍餉，己○○辦理退伍前服軍
      職期間，雖未與家屬同居，惟仍定時將薪餉之一部份交予
      負責管理家庭經濟帳務之辛○○○作為家用或儲蓄。且依「
      陸海空軍軍官士官服役條例」第23條規定，己○○因傷病辦
      理退伍，亦領取退伍金等給與，且因己○○有暫於家中休養
      之需要，遂將退伍之受領給與交給辛○○○使用管理。另查
      ，己○○養病期間亦參與職業駕照訓練考試，並於身體康復
      後67年9 月30日加入臺北市汽車職業駕駛工會開始擔任職
      業駕駛工作且領有固定薪資，己○○亦每月固定給予辛○○○
      部分薪資作為家用及儲蓄之用，堪認己○○對於家庭經濟有
      相當之貢獻（辛○○○等其他子女則因未成年或就學中而無
      任何經濟貢獻），而原告刻意隱匿己○○服軍職期間亦有經
      濟貢獻之事實，係刻意塑造己○○無任何資力，更否定己○○
      之經濟貢獻力，已與客觀事實不符。
    ⒉原告指稱庚○○不顧家、不可靠，辛○○○若將系爭不動產登記
      於其名下恐為庚○○賣掉等情，似指原告之父親庚○○不事生
      產、對家庭經濟完全無貢獻。惟原告亦自承「所以原告一
      家（除庚○○仍留蘇澳工作外），於戊○○學校開學前搬到臺
      北市北投房地的地址…」，足認庚○○於當時仍有工作收入
      ，亦為家庭經濟之貢獻者之一，而非僅以辛○○○一人之收
      入支持家庭經濟。再者庚○○於69年間投資位於臺中之砂石
      場至少2 年以上，並與辛○○○居住於台中，辛○○○對此亦知
      之甚詳；辛○○○甚至曾於該砂石場受傷，被告之母親、外
      公及阿姨等人亦前往照顧及致意。倘若庚○○無資力，如何
      投資該砂石場？堪認辛○○○管理家庭經濟之來源，除長子
      己○○之軍餉薪資外，尚有庚○○之收入，則原告所稱係辛○○○單憑一己之力磨手皮所攢存之購屋款云云，顯屬無據。
      另查詢行政院主計處關於國民所得統計摘要資料可知，於
      64年之平均每人國民所得為3 萬4,181 元，往前推溯十年
      間之國民所得自54年之8,165 元至3 萬2,739 元不等，以
      原告所稱辛○○○幫人帶小孩、幫傭煮飯、洗衣、打掃、擺
      攤等工作之收入，應以當時之收入為準，且辛○○○為己○○
      、丙○○、戊○○、壬○○四名子女之母親，然該等收入主要仍
      以維持家計及子女之教育等費用，扣除每人生活基本消費
      後，辛○○○之收入顯難以有存款累積足以支付頭期款甚至
      十年之貸款清償。己○○因身為長子，當年即為紓解家庭經
      濟，乃就讀軍校並投身軍旅，除減少家庭開銷外，更以薪
      餉的一部分為辛○○○分擔家計，倘若無庚○○及己○○二人之
      薪資貢獻，辛○○○如何以一己微薄收入即負擔購屋頭期款
      之能力。足認原告稱辛○○○辛苦積攢存款購屋云云，實則
      辛○○○係以家庭中具有經濟貢獻能力之數人所積存之金額
      作為購屋頭期款及貸款之支應，原告認定系爭不動產為辛○○○所購買，顯與事實不符。甚且辛○○○所管理之家庭經濟
      來源既有庚○○及己○○等人之貢獻，原告固稱辛○○○兼數職
      亦有收入，然原告並未區分家庭之經濟與辛○○○個人之財
      產，從購屋斯時之時空背景以觀，尚難遽認辛○○○之購屋
      頭期款或貸款均出自於其個人所有之財產，進而否認購置
      系爭不動產之有己○○之出資。更甚者，己○○於當時之認知
      即因其對家庭經濟上有所貢獻，故辛○○○表示欲將系爭不
      動產二分之一所有權登記於己○○名下，即以己○○之名義辦
      理登記，亦與購屋之事實相符，根本無所謂借名登記之情
      形。詎原告為取得系爭不動產所有權，竟完全抹煞己○○對
      家庭之貢獻，並謂「出名人己○○身為長子，終其一生未曾
      奉養父母一餐飯、一瓶礦泉水，謂幫助過這個家庭一分錢
      」云云，原告竟為取得原屬己○○關於系爭不動產之所有權
      部分，極盡所能將其長兄己○○塑造成一極度不肖之子女，
      著實令人遺憾。
    ⒊原告另謂系爭不動產之貸款均由辛○○○按期繳納云云，顯然
      無視己○○對於家庭經濟之貢獻事實，已如前述。易言之，
      己○○以其薪資收入定期交付辛○○○管理，當然亦包括辛○○○
      得以該等薪資作為支付家用、繳納貸款等用途，此方符一
      般家庭之經濟管理常態。故尚難以辛○○○有代為繳納房地
      貸款遽認兩造間有借名登記之關係存在。戊○○稱其在74年
      4 月就業後幾個月繳貸款是幫助辛○○○繳納而不是為自己
      繳納云云，由是可知，戊○○遲至30歲方進入社會就業，於
      此之前根本無任何經濟能力，均仰賴家庭經濟供給，姑不
      論戊○○於開始工作後是否依傳統觀念盡孝道將薪資部分交
      付辛○○○以供家用，原告上開辯稱充其量僅證明登記於戊○○名下之房地所有權部分，確非其能力所得購買，甚至戊○○與辛○○○間是否成立借名登記關係，亦屬有疑。故原告主
      張辛○○○有繳納貸款乙情，尚不足以據以認定辛○○○與己○○
      是否成立借名登記關係。
    ⒋原告另謂己○○未曾繳納過地價稅、房屋稅及水電、瓦斯等
      費用云云，並提出證物「附件七-1」所示107 年房屋稅轉
      帳繳納證明，納稅義務人係記載戊○○等2 人（即包含義務
      人己○○），且稅單地址為「新北市○○區○○里00鄰○○路0 段
      000 巷0 弄0 號3 樓」；證物「附件七-2 」之存摺固有
      「房屋稅1650元」之計載，惟該等存摺之帳戶亦無法證明
      為辛○○○所有，抑或為他人帳戶所繳納，尚不足以證明辛○○○確有繳納107 年度房屋稅之事實。更甚者，原告僅提出
      107 年度之繳稅證明，能否遽謂系爭不動產歷年來之地價
      稅及房屋稅均辛○○○所繳納，亦屬有疑。被告於107 年繼
      承己○○所有之系爭不動產所有權後，於108 年度及109 年
      度之房屋稅及地價稅即由被告繳納，足見不論辛○○○或原
      告，於己○○一家於84年間遭被告祖父庚○○逐出家門後，刻
      意不與己○○聯繫，致己○○無從返家且無法收受該稅費繳納
      通知單，實非己○○故意不繳納。另關於系爭不動產之水電
      及瓦斯費是否均為辛○○○以其財產所繳納，亦有疑義。附
      件八所示之存摺內容，繳費內容是否即為系爭不動產之水
      電、瓦斯費用，亦無從證明；且該存摺帳戶究竟何人所有
      ，亦無法確認。況且，己○○於84年間遭庚○○逐出家門前，
      因居住於系爭不動產，亦有繳納相關之水電及瓦斯費用，
      原告亦自承辛○○○自購屋後僅居住至75年，其後根本未居
      住於該地，如何知悉己○○未有繳納之事實。且附件八之存
      摺帳戶內容僅顯示109 年之繳費，倘若辛○○○確實長期居
      住於該地，原告理應得提出至少近五年間相關繳費收據以
      證其實，其竟以「年代咸亙久遠，人物全非，遠年舊物，
      每難查考」云云為由欲規避其舉證責任，顯與民事訴訟法
      規定就其主張有利之事實應付舉證責任有違，更可認定辛○○○自75年擅自離家出走棄家於不顧至110 年間未有使用
      管理系爭不動產之事實，其當然未有繳納水電、瓦斯費之
      事實甚明。退步言之，倘若地價稅及房屋稅係辛○○○或原
      告所代繳，渠等亦得以無因管理或不當得利請求返還代繳
      之稅費，尚無法遽以己○○未繳納稅費，即認有借名登記之
      事實。
    ⒌原告另主張辛○○○有長期居住使用之事實云云，並以庚○○過
      世後由辛○○○繼為戶長，並誆稱己○○自75年即搬離系爭不
      動產未回系爭不動產云云。惟系爭不動產自64年間購買後
      ，庚○○已於64年10月8 日將戶籍遷入系爭建物地址。因庚○○在宜蘭尚有工作，故先由辛○○○與子女先行入住，嗣後
      再自宜蘭搬往系爭建物。己○○於70年與許淑美結婚並生下
      被告，此時全家均居住於系爭不動產。然75年10月間，辛○○○無故離家並遭庚○○於75年10月20日以「行方不明」予
      以註記，迄至81年6 月5 日方撤銷該註記，辛○○○更於71
      年7 月28日從系爭建物地址遷出至「台北縣○○鄉○○村0 鄰
      ○○路0 段000巷0 弄00號5 樓」，堪認辛○○○已無居住於系
      爭建物之意思甚明。辛○○○自75年間離家後即未返回系爭
      建物居住，該屋僅有被告一家人及庚○○共同居住於該址。
      原告如何主張辛○○○仍有長期居住使用該房地之事實，已
      與事實不符。惟因被告一家人與庚○○長期生活習慣之差異
      ，且宗教信仰不同，故彼此間經常爭執，且庚○○因辛○○○
      偕帶原告等子女出走，亦讓其甚感不滿，情緒不佳之際亦
      經常藉故爭吵，並於75年底將被告一家驅逐出該址，己○○
      於84年間才將戶籍遷出。己○○思及庚○○獨自一人且已無工
      作，生活恐陷困頓，乃將系爭建物提供其居住，除不時前
      往系爭建物察看庚○○之生活狀況外，並默許其出租部分房
      間以收取租金作為其生活費用，要無原告所稱己○○對於父
      母均未聞問，且未盡扶養義務之情事。且經被告查訪了解
      ，辛○○○自75年離家後即未曾回到系爭建物居住過，根本
      未有原告所主張辛○○○對於系爭不動產有長期使用管理之
      事實。被告一家人因與父權主義且戶籍登記為戶長之庚○○
      有生活上高度磨擦無法繼續共同居住並遭其驅離，然仍不
      時前往探視庚○○，更同意非屬所有權人之庚○○得以出租方
      式收取租金以維持生活，顯以所有權人之地位行使支配權
      能，要無原告所主張辛○○○有關使用系爭不動產之事實。
      原告復提出附件十至附件十五等照片，擬證明辛○○○有管
      理系爭不動產之事實云云。惟查，辛○○○既自75年間離家
      出走而未回到系爭不動產，根本無可能對於系爭不動產有
      所管理維護。另從附件十二、十三檢附之發票單據可知，
      縱有修繕或更換零件，均在109 年間所為，系爭建物自庚○○過世後即無人居住管理，突然於109 年間方大肆採購家
      電、整理屋況，顯係為提起本件訴訟所刻意為之，該等照
      片所示屋況，均不足以證明辛○○○確有長期使用管理之事
      實。
    ⒍按父母子女間財產登記關係本較為特殊，父母先行支付價
      款後，將不動產登記予子女名下，背後考量原因或因愛護
      子女、或為贈與等等均有可能，非當然可指為借名登記。
      又子女因父母贈與房地，因子女在外工作，而由父母使用
      、管理該房地，並因父母經濟情況較優，由父母繳納該房
      地相關稅費之情，為社會所習見，亦有相關實務見解可稽
      。經查，辛○○○有重男輕女之傳統觀念，故有養兒防老之
      觀念，己○○身為長子，甚早即投身軍旅以軍餉貢獻家庭經
      濟，而戊○○因就學時間較長，且投入就業市場時間亦晚，
      辛○○○基於愛子之情，遂將家中積蓄餘裕部分購買系爭不
      動產，並以該二子為登記人名義，亦與常情不相違背。退
      步言之，縱使原告可證明自系爭不動產購買後迄今之稅費
      及水電、瓦斯等費用均由辛○○○繳納，仍不足以證明有符
      合借名登記之要件。且因庚○○自84年至104 年移住長照機
      構前之期間，均為獨自居住該址，並經己○○默許得以出租
      收取租金作為生活開支，己○○確為系爭不動產之所有權人
      之一。原告所提出之事實證據，尚不足以證明辛○○○對於
      系爭不動產有長期使用管理之事實，其主張辛○○○與己○○
      間存在借名登記關係云云，顯屬無據。
  ㈢原告所主張辛○○○與己○○對於系爭不動產有借名登記合意之意
    思表示等情，尚屬有疑，辛○○○與己○○間不成立借名登記關
    係：
    ⒈原告所提之附件六-1由戊○○所出具之證明書可知，戊○○於
      購屋當時已成年且為大學生，惟其因就學關係，更因他故
      始終未就業，遲至74年間方有第一份工作收入，足見戊○○
      對於社會之事根本不熟悉甚至不明瞭，由此可從其所自承
      「今天我更清楚明確知道，這就是所謂的借名登記云云」
      ，此亦可證明，戊○○於64年間根本不知有借名登記之要件
      及法律效果，其等之間如何成立所謂之借名登記關係。再
      者戊○○於購屋當時既然僅為一大學生，且未住家，如何知
      悉購屋之內容及應具備之程序及要件。甚至當初辦理不動
      產登記之印鑑，亦為辛○○○所刻印，則戊○○僅知有購屋之
      事實，卻不知其間所產生之法律關係及效果，辛○○○與戊○○間未有成立借名登記之合意甚明。
    ⒉再者戊○○更謂辛○○○「不識字」，更可證明，辛○○○對於所
      謂借名登記更毫無所悉。如前述，辛○○○係以家庭累積之
      餘裕存款作為購屋頭期款；姑且不論辛○○○與庚○○間有何
      不睦情事，致其懼於將系爭不動產所有權登記於庚○○名下
      恐遭變賣處理等情，然於購買系爭不動產後，庚○○更於台
      中投資砂石場事業，辛○○○亦陪同前往並居住於台中，無
      原告所稱庚○○不顧家、不可靠之情形。由是可知，辛○○○
      當時確實係以己○○、戊○○兄弟為系爭不動產實質共有人而
      購買登記於其等名下，並無借名己○○兄弟二人登記而實際
      上仍由其使用管理之情形。則原告應就辛○○○與己○○、戊○○二人究於何時，以何方式就系爭不動產達成借名登記契
      約之合意具體舉證說明，尚難以空泛之陳述即主張辛○○○
      與己○○就系爭不動產成立借名登記契約。己○○自辛○○○於7
      5年間離家出走後，仍居住於系爭建物，而非如戊○○稱於
      母親離家出走後，己○○亦自系爭不動產搬離，此係己○○主
      觀認定其確為系爭不動產所有權人之一，並與父親庚○○共
      居以盡扶養義務，益證己○○與辛○○○間並無借名登記之合
      意甚明。
    ⒊戊○○及壬○○二人於104 年間即透過多種管道以及親友之傳
      述向己○○表示應將其所有之房地所有權讓出或經處分後之
      價金分配與原告等情；又以己○○未盡扶養義務為由，另於
      104 年間先向臺北市北投區調解委員會提出調解，表示辛○○○及庚○○兩人年事已高，經濟壓力大，要求己○○出面協
      商，並提出處理北投房子之意見，然斯時庚○○已躺臥於養
      護中心無法正常意思表示，足見此僅係辛○○○之訴求，而
      經己○○表示，扶養父母事宜應通知五位負扶養義務之子女
      同時協談為宜，北投房屋係作為長輩生活安定居所，以免
      受無殼、遷移之苦，故不宜逕予處分。辛○○○及庚○○再向
      本院家事庭提出調解聲請，己○○亦表示意見同上。倘若系
      爭不動產確有原告所主張借名登記之事實，何以辛○○○於1
      04 年數次調解程序中均隻字未提，並要求己○○應偕同其
      辦理更名登記，反而僅著眼於系爭不動產「處分變價」？
      實則因系爭不動產已長期無人居住管理，辛○○○亦無失所
      可居之苦，原告屢以扶養議題要求己○○應拋棄對系爭不動
      產之所有權等無理訴求所致。辛○○○早於104 年間即得透
      過調解或起訴請求，何以遲至109 年底方為本件起訴請求
      ，更加凸顯辛○○○與己○○間根本不存在借名登記關係。
  ㈣系爭不動產既以家庭之資產出資購買，原告亦無法證明庚○○
    、己○○等人對於家庭經濟之貢獻與辛○○○個人財產間如何區
    別，因而可證明系爭不動產確未以其個人資產所購買，難以
    事後製作之證明書內容證明該等出資事實。己○○於當時提出
    印鑑及登記所需文件，係以其為家庭經濟貢獻者之一，辛○○○以其為登記所有權人之一，亦屬合理，故配合相關登記事
    宜；且於當時根本對借名登記乙事毫無所悉，如何與辛○○○
    有借名登記之合意？故原告應對於何時、地辛○○○與己○○間
    有借名登記之合意應負舉證責任，尚難以年代久遠、人事已
    非為由免除其舉證責任。再者原告亦無法提出至少最近五年
    間之稅費及相關生活費用之支出證明，檢附之轉帳繳費存摺
    亦未證明究屬何人所有，該等繳費金額是否確係系爭不動產
    之使用所生費用，亦無從證明，難認辛○○○有何實際使用系
    爭不動產之事實。更甚者，辛○○○自75年離家後即未曾返回
    系爭不動產居住，己○○基於扶養義務，縱使其後雖因故搬離
    ，仍將系爭建物供庚○○居住並允其出租收取租金作為生活費
    用支出，益證辛○○○自64年至75年係全家共居外，迄至110 
    年將近35年之時間未曾居住使用，亦未有實質使用、管理之
    事實，與實務所認借名登記要件顯不相符。辛○○○與己○○間
    既不存在任何借名登記關係，則被告因繼承關係而將系爭不
    動產之所有權部分辦理繼承登記於其名下，當然有效，被告
    即為系爭不動產之所有權人，並無原告所主張之無權占有或
    侵奪之情事。
　㈤並聲明：⒈原告之訴駁回；⒉如受不利判決，願供擔保請准宣
    告假執行。
三、本院之判斷：
  ㈠按當事人主張有利於己之事實者，就其事實有舉證之責任，
    民事訴訟法第277 條前段定有明文。而民事訴訟如係由原告
    主張權利者，應先由原告負舉證之責，若原告先不能舉證，
    以證實自己主張之事實為真實，則被告就其抗辯事實即令不
    能舉證，或其所舉證據尚有疵累，亦應駁回原告之請求。另
    稱借名登記，係謂當事人約定一方將自己之財產以他方名義
    登記，仍由自己管理、使用、處分，他方允就該財產為出名
    登記之契約；且契約須當事人間有意思表示之合致始成立。
    又不動產登記名義人即為不動產之所有權人，乃社會通念之
    常態事實，登記名義人非不動產之實際所有權人，則為變態
    事實，主張屬變態事實之借名關係者，自應負舉證責任。是
    借名登記契約係借名者經出名者同意，就屬於借名者之財產
    ，以他方之名義登記為所有人或其他權利人之約定。故出名
    人與借名者間應有借名登記之意思表示合致，始能成立借名
    登記契約。查系爭土地及建物係分別係於64年12月24日、65
    年1 月5 日，分別以買賣為原因，登記於己○○、戊○○名下（
    應有部分詳附表所示 ），有土地、建物登記第一類謄本可
    稽（見士司調卷第22至32頁），堪信屬實。而原告主張其被
    繼承人辛○○○與被告之被繼承人己○○就系爭不動產之應有部
    分有成立借名登記契約，自應先由原告舉證證明辛○○○與己○○間就系爭不動產借名登記之意思表示合致，若原告先不能
    舉證明之，則被告就其抗辯事實即令不能舉證，或其所舉證
    據尚有疵累，亦應駁回原告之請求。
  ㈡原告主張辛○○○借用己○○名義登記為系爭建物所有權人之一，
    惟未具體陳明辛○○○與己○○係於何時、何地、何情形、以何
    種內容之約定，而達成借名登記意思表示合致，則就辛○○○
    與己○○間是否有借名登記契約存在，尚須由其他事證綜合判
    斷，以資認定。又原告主張系爭不動產係辛○○○個人出資購
    買而借名登記予己○○、戊○○二人，己○○並未實際為出資，且
    辛○○○仍保管系爭不動產之所有權狀及印鑑章、實際繳納水
    電、稅費等費用，及就系爭建物為維修，並就系爭不動產有
    長期居住使用、管理及處分之權，辛○○○始為系爭不動產之
    真正所有權人等情，固提出系爭不動產之權狀、己○○及戊○○
    之印鑑章、辛○○○之子女即原告等人及親戚楊可娟等人之證
    明書、107 年房屋稅轉帳繳納證明、存摺影本、系爭建物內
    之修繕維護照片及收據為證（見士司調卷第42至100 頁），
    為被告所否認，並以前揭情詞置辯。經查：
    ⒈原告所舉證據，尚不足以證明系爭不動產為辛○○○個人單獨
      出資購買：
      ⑴系爭土地及建物係分別於64年12月24日、65年1月5日以
        買賣為原因而登記在己○○、戊○○名下，並於同日設定一
        般抵押權予合作金庫，以擔保債權為本金最高限額19萬
        元，且於土地、建物之他項權利部則記載：債務人戊○○
        、己○○，此有建物、土地登記第一類謄本可參（見士調
        卷第22至32頁）。是以，上開金額所載之債務人既載為
        己○○、戊○○2 人，原告主張系爭不動產係由辛○○○出資
        頭期款及繳納每期之貸款等情，揆諸前開說明，此為變
        態事實，即應由原告為舉證，惟原告並未提出辛○○○就
        系爭建物之出資證明，而其所舉下述之證人甲○○、癸○○
        、子○○等人之證詞及證明書亦未能就此為證明(詳後述)
        ，是以就系爭不動產是否為辛○○○單獨出資購買，即尚
        有疑義。
      ⑵原告雖主張己○○於60、61年因肺結核治療在家養病，67
        年病癒學開車，68年3 月進光華巴士公司，70年結婚生
        女（即被告），是以己○○於當時係屬無業，而無資力繳
        納購屋頭期款及貸款等情。惟查，己○○曾於56年5 月14
        日起自空軍機械學校常備士官班受訓至58年5 月10日畢
        業，期間於57年10月14日正式入伍轉服軍職（即常備士
        官役），迄至64年12月1 日因病傷辦理退伍，此有被告
        所提己○○之空軍機械學校學（員生）畢業證書、退伍令
        、榮譽國民證可憑（見本院卷一第82至92頁），雖系爭
        不動產係於64年12月24日、65年1月5始登記為己○○、戊○○名下，惟於己○○服軍職期間(64年12月1日退伍前)係
        領有固定之軍餉，且於己○○因病傷而辦理退伍之時，亦
        應領有關之退伍金等給與，縱系爭不動產於購置時係由
        辛○○○出面支付頭期款，惟該等金額中是否有己○○因擔
        任軍職時所獲取之薪資、退伍金而提供予辛○○○共同繳
        納等情，亦非無所疑。再者，己○○係於67年9 月30日即
        陸續加入台北市汽車駕駛職業工會開始擔任駕駛工作且
        領有固定薪資及其他相關之運輸業之公司，直至94年2 
        月24日始完全退保等情，亦有己○○之勞工保險被保險人
        投保資料表（明細）可參（見本院卷一第94頁），足認
        己○○並非完全無資力之人，是原告以己○○係無資力之人
        ，而無法繳納系爭不動產之頭期款及貸款等情，尚無可
        採。
  　　⑶己○○、戊○○登記為系爭不動產之所有權人後，辛○○○係與
        其夫庚○○及全部子女於64年10月8 日一同將戶籍自宜蘭
        縣蘇澳鎮搬遷入系爭建物，此有庚○○之戶籍謄本、台北
        市戶籍登記簿影本可佐（見士司調卷第74頁；本院卷一
        第110 頁），而原告主張其父庚○○於遷入戶籍後，仍留
        在蘇澳工作等情，雖為被告所不爭，惟被告辯稱庚○○嗣
        後亦同搬入系爭建物，且於69年間曾投資砂石廠生意，
        此亦經原告陳稱：「68年間庚○○投資瓷土礦的資金一半
        是庚○○的胞弟隱名合夥，另一半是原告（辛○○○）為求
        家庭安寧被迫向娘家借來的和當時戊○○領的教育部研究
        生獎學金和政治大學鄒文海基金會的獎學金也都湊進去
        ，庚○○本身沒有任何資金」（見本院卷一第192 頁民事
        起訴狀）。姑不論原告就其所主張庚○○之相關投資之資
        金來源並未提出其他證明以實其說，且就原告上開主張
        ，更足認庚○○於斯時均有工作及為相關之投資，應非屬
        無資力之人，尚無從以其所為投資之資金來源係屬借貸
        或家人之資助，甚或最後投資是否失利而得認定其係屬
        無資力之人。
　　 ⑷再者，以庚○○、辛○○○夫妻二人所組成之家庭而言，除辛○○○外，庚○○及己○○既同有謀生之能力及工作，雖以下列
       證人甲○○、癸○○、子○○等人之證詞可證辛○○○當時為家庭
       經濟支出，確有身兼數個工作等情，惟夫妻及有謀生能
       力之成年子女共同生活，在共同家計下，彼此之財產顯
       難以清楚劃分，甚且其中尚有家庭勞動能力之付出，因
       此，除非有相當明確之事證證明，尚難以辛○○○為家庭經
       濟身兼數職之情狀，即認購置系爭不動產係為辛○○○一人
       單獨出資購買，是原告稱系爭不動產之頭期款及向銀行
       所為貸款均為辛○○○所單獨繳納等情，依其所提證據，尚
       無從為證明，而難以憑採。
 　 ⒉原告雖主張系爭不動產之所有權狀正本、印鑑章等物係由
      辛○○○保管持有(辛○○○死亡後由原告保管持有)，均未交付
      己○○等情，雖未為被告所否認。然查，辛○○○既為己○○、
      戊○○二人之母親，而原告亦陳稱係由己○○、戊○○二人交付
      印鑑章或委託刻印辦理系爭不動產之買賣登記，且戊○○當
      時仍未就業，應屬無資力之人，是以系爭不動產為移轉登
      記後，確有可能仍由辛○○○保管系爭不動產所有權狀及印
      鑑。惟參以辛○○○保管系爭房地所有權狀、印鑑等情僅係
      一客觀之事實狀態，其原因或有多端，或僅出於辛○○○、
      己○○均未主動提及相關事宜，或出於戊○○亦同為共有人，
      均認由其二人之母親辛○○○保管始為適當，或因尊重母親
      辛○○○為使其安心而未索回權狀，甚或有其他之原因，因
      而無從以辛○○○事後未交付系爭不動產所有權狀、印鑑章
      予己○○，即認辛○○○與己○○有借名登記契約之存在。再者
      ，於現今社會中，父母贈與子女不動產或出資協助子女購
      買不動產，乃至於父母生前預為財產分配而提前將不動產
      登記於子女名下後，出於不同考量（例如防範子女不孝、
      不當使用、管理不動產或任意處分不動產等）而為子女保
      管不動產所有權狀，及子女受贈不動產或接受父母資助購
      買不動產後，出於孝敬或為使父母安心，明示或默示同意
      由父母保管不動產所有權狀或使用、管理、收益不動產者
      ，亦均所在多有，尚難據此持有所有權狀正本、印鑑章之
      事實，直接認定為辛○○○借用戊○○、己○○名義登記為所有
      權人之結果，即使未向辛○○○索回所有權狀，此容或為尊
      重辛○○○而為使其安心之舉，亦難因此逕自推論辛○○○與己○○間有所謂借名登記契約關係存在。
　　⒊原告雖主張系爭不動產由辛○○○長期實際管理居住，且均由
      辛○○○繳納地價稅、房屋稅、水費、電費、瓦斯費等情。
      然查，辛○○○之夫庚○○及己○○等人於系爭不動產購置及繳
      納貸款期間均非無資力之人，而除辛○○○之工作收入外，
      庚○○、己○○等人之工作收入是否亦有部分投入家庭經濟之
      相關費用或為繳納上開費用，亦非無可能性，已如上述。
      且查辛○○○雖係於64年底即搬遷入系爭建物，惟於75年10
      月20日間因離家，而遭庚○○向戶政機關申請註記「行方不
      明」，至81年6 月1 日始撤銷該註記，並於81年7 月28日
      遷出至「臺北縣○○鄉○○村0 鄰○○路000 巷0 弄00號5 樓」
      ，而於106 年1 月始將戶籍遷回系爭建物，此有台北市戶
      籍登記簿影本可稽（見本院卷一第110 頁），且為被告所
      不爭，而原告亦曾具狀陳稱「74年12月22日，原告（指辛○○○）已剛繳完系爭房地貸款，75年10月，庚○○就原形畢
      露，逼迫原告賣房子，原告怕家人從此流離失所，不願賣
      房子，被庚○○毆打成傷，三女壬○○帶原告去驗傷，返家時
      大門和鐵門已被換鎖，三女才帶原告到長女丙○○家住…後
      來住次子戊○○泰山家、也住過三女壬○○北投石牌家」（見
      本院卷一第192 、196 頁民事起訴狀），而戊○○當庭陳稱
      ：辛○○○自75年10月20日離開系爭建物後，過幾天戊○○亦
      離開系爭建物，二人一起至丙○○先前已購買的房子居住，
      但因戊○○有鑰匙，所以辛○○○會跟戊○○拿鑰匙回系爭建物
      ，且我們大家都會輪流回去系爭建物，而庚○○於105年12
      月死亡後，當時辛○○○已84、5歲，年紀已大，不可能搬回
      系爭建物獨居，但是辛○○○希望將戶籍遷回自己的房子，
      所以我們才幫他遷戶籍回系爭建物等語(見本院卷二第30
      、32頁)；壬○○則陳稱：辛○○○和戊○○在丙○○家住2年多後
      ，因戊○○77年在泰山區明志路購屋，辛○○○即搬到戊○○新
      購之房屋居住，後來我或是丙○○的先生也會帶辛○○○回系
      爭建物等語(見本院卷二第31頁)。經核原告所陳與上開戶
      籍登記情事相互勾稽，可認辛○○○自75年10月20日離家後
      即未返回系爭建物為實際居住，且係先搬遷至其女丙○○家
      中居住2年餘，再搬遷至戊○○新購置之房屋居住，雖於庚○○過世後，於106年間將其戶籍遷回系爭建物，惟均未再回
      到系爭建物居住，縱使己○○於辛○○○離開系爭建物後，亦
      曾短暫期間與庚○○居住，惟於大都分之時間仍均由庚○○一
      人獨自居住系爭建物(庚○○於104年9月間至105年12月死亡
      前係居住於長照機構)等情，應堪認定。綜上所陳，足認
      辛○○○係自75年後即離開系爭建物，並未長期居住並為實
      際管理系爭不動產，縱使辛○○○仍有經常回系爭建物，惟
      此種返回系爭建物查看建物或探訪其夫庚○○之情形與固定
      居住之事實狀態，尚有所不同，尚不足以其經常回去系爭
      建物即得認定長期就系爭建物有事實上之管理、使用權能
      。
    ⒋至原告所提之107 年房屋稅、地價稅繳納郵局扣款證明、 
      109 年水電費等郵局扣款證明（見士司調卷第66至72頁）
      均為近二、三年之繳費證明，而戊○○本人亦同為系爭不動
      產之共有人，其亦有繳款上開費用之義務，是尚不得僅以
      近二、三年之上開相關繳費證明，而認辛○○○就系爭建物
      有長期為自己管理、使用之事實，進而認定辛○○○與己○○
      、戊○○等人間有借名登記契約存在。至於原告所稱有關電
      冰箱、冷氣機之發票保證書均可證明係於98年2 月在鄰近
      電器行購入，惟此等發票或收據亦常為一般人購入後放置
      家中，至多亦僅得證明於斯時家庭曾購入該電器設備使用
      ，且家庭成員若有經濟能力，就家庭之共用設備亦有相互
      出資可能，是以尚無以該等發票保證書而主張該等電器用
      品均為辛○○○個人之出資，進而推認有借名登記之事實。
      又原告就其此部分之舉證，雖主張因年代咸亙久遠，人物
      全非，遠年舊物，每難查考，致涉有「證據遙遠」或「舉
      證困難」之問題，主張依「證明度減低」之方式，減輕其
      舉證責任云云。姑不論原告未能提出系爭不動產歷年來全
      部之水費、電費、瓦斯費、稅費等收據，縱其確能提出，
      惟其亦未能證明該等收據所列之費用確係由辛○○○一人所
      出資繳納，且就其所稱辛○○○就系爭不動產有獨自出資、
      長期實際居住管理系爭不動產等情，亦未能舉證證明，已
      如上述。是以，縱依原告所稱證明度減低之方式，減低其
      舉證責任，亦無從就其主張有借名登記之事實為證明，併
      此敘明。
　　⒌原告聲請傳訊證人甲○○、癸○○、子○○到庭作證，經查：
　　　⑴證人甲○○證稱：我國小、國中暑假常去原告馬賽的家，
        因為我媽媽在工作，寒暑假就會將我送到娘家去住，我
        外公住哪裡，我就跟著住哪裡，64年我上五專，他們就
        搬到臺北，我去二舅周清風（是戊○○的叔叔）家住時，
        有空就會去大舅庚○○家，我之前有聽我母親說，當初我
        舅媽辛○○○買北投房屋，是賣掉蘇澳馬賽的房子當作頭
        期款，剩下不夠的是貸款。那年代，很多家長買房子都
        是登記在兒子名下。我舅舅比較放蕩，桃花不斷，曾經
        有兩個女人，沒在顧家，第二個女人後來有將她帶到北
        投的家中住，舅媽擔心登記在舅舅名下，很可能被他處
        理掉，所以登記在兩個孩子名下，但這是聽我媽媽說的
        ，內容我記不太起來。我聽我舅舅說，己○○早年讀軍校
        ，對家庭的資助就是軍中給家庭的補貼而已，依我的常
        識判斷，一般軍人的補貼，應該有白米及水電半價。我
        記憶中在辛○○○、戊○○離開北投後，己○○一家三口好像
        與庚○○有同住在一起，住多久，我現在想不起來，但是
        我知道有一小段時間。那時代將房屋登記在子女名下是
        常態，因為壽命不長，可能過幾年就會死掉，怕移轉房
        屋會有些代書費或其他費用產生。庚○○、辛○○○是因為
        吵架離開，我記憶中，我沒有看到辛○○○再回去過。大
        概是100 年到104 年間，有一個女人和庚○○同住，105 
        年以後，庚○○就開始住醫院，之後就是住安養院等語(
        見本院卷三第124至127、第130頁)。
　　　⑵證人癸○○證稱：我住在辛○○○北投房屋的正樓上，她住2
        樓、我住3樓，我是從64年4月國泰建設公司交屋以後，
        5月初就搬進去，我購買的金額是56萬元。當時我是第
        一戶搬進來，過幾個月後辛○○○和2 個兒子、3 個女兒
        才搬進來，她先生是不是有一起搬進來以及何時搬進來
        ，我不是很清楚。後來是庚○○搬進來沒多久，大概是在
        75年以後就沒有看到他們的其他子女和他住在一起。我
        以前看到辛○○○常常背著小孩、幫人家洗衣服、幫藥膳
        團煮飯。證明書(見士司調卷第42頁)的內容是出於我的
        真意，也是我親自看到的事情，因為當時她們剛搬來時
        ，孩子都還在學，是辛○○○跟我說，貸款是她自己付的
        ，大家都有幫忙她，藥膳團的人有找她幫忙煮飯。我是
        聽她口頭上跟我這樣說的，因為她有兼很多工作，真的
        是很忙，因為被錢逼到，她是很好的媽媽也不說人長短
        。我的記憶中，辛○○○和小孩在75、76年後，就沒有住
        在那邊。應該是在100 年左右，是有一個女人到我家來
        找我，說她和庚○○住在一起。她說她女兒要順便帶進來
        ，向我打聽庚○○的為人，我當然是不予置評。因為104 
        年9 月份，我有3 個月離開住家，回南投照顧我哥哥，
        所以我回來以後，才知道庚○○已經被送到醫院，後來就
        沒有再回來北投住家。106年5月是因為房子違建問題，
        我們大家要提告，所以要請己○○簽名，我先生子○○打電
        話給己○○，己○○回答：「我不知道，你不要跟我提這個
        人(辛○○○)，我不認識」，我那時就嚇了一跳等語(見本
        院卷三第127至130頁)。
　　　⑶證人子○○證稱：我是證人癸○○的先生，辛○○○有推攤車賣
        過水果，後來不賣時，推車還放到大樓前面。
        證明書(見士司調卷第42頁)是戊○○拿來給我寫的，當時
        是已打字好了，但是簽名是我自己簽的，他說是因為他
        媽媽要將房屋收回來，要走法律程序、要作證，當時我
        認為事實沒有錯才幫他簽名。他媽媽當時是買兩個兒子
        的名義。證明書中的內容我沒有全部知道，我只有知道
        幾項，例如看護病人我不知道，擺攤賣水果是我親眼看
        到，辛○○○到4 樓鄰居幫忙洗衣、煮飯、打掃環境、幫
        傭的事我也知道，我不知道辛○○○貸款的錢是用何人的
        錢去繳的，辛○○○之後離開北投房屋後，陸陸續續有回
        來看房子等語(見本院卷三第130至131頁)。
      ⑷依上開證人之證言，雖可認定辛○○○為家庭經濟身兼數職
        之客觀事實，縱使辛○○○係為支付購屋之資金而努力工
        作，惟尚無從證明系爭不動產購買之頭期款及分期款之
        資金，確完全由辛○○○支付，且當時有工作能力及資力
        之庚○○、己○○均未為任何之出資。
　　⒍至原告雖請求被告提出己○○有就系爭不動產為出資或繳納
      水、電、瓦斯費、房屋稅、地價稅等證據，被告雖就原告
      此部分之主張未能提出反證。惟依前開說明，原告須就辛○○○與己○○間就系爭不動產存有借名登記契約之法律關係
      為舉證，而依上開所查，原告此部分之舉證尚有不足，則
      被告就其抗辯事實即令不能舉證，或其所舉證據尚有疵累
      ，亦應駁回原告之請求。
  ㈢原告所舉證據既不能證明辛○○○與己○○間就系爭不動產成立借
    名登記契約之事實，依據前揭說明，即不能認其主張辛○○○
    與己○○間就系爭不動產成立借名登記契約為真。而辛○○○與
    己○○間就系爭不動產既無借名登記法律關係，原告本於繼承
    關係主張被繼承人辛○○○與被告之被繼承人己○○間就系爭不
    動產之借名登記關係消滅，進而以系爭不動產所有權人地位
    ，依據民法第767條、類推適用同法第541 條第1 項及第179
     條規定，請求被告應將如附表所示系爭不動產之應有部分
    移轉登記予兩造公同共有，應屬無據。
四、綜上，原告依據民法第767條、類推適用同法第541條第1項
    及第179條規定，提起本訴，請求被告應將如附表所示系爭
    不動產之應有部分移轉登記予兩造公同共有，為無理由，應
    予駁回。又原告所為假執行之聲請，因訴遭駁回而失所依據
    ，應併予駁回。
五、本件事證已臻明確，兩造其餘攻擊、防禦方法及所提證據，
    核與本件判決結果不生影響，爰不一一論駁，附此敘明。
六、據上論結，原告之訴為無理由，依民事訴訟法第78條，判決
    如主文。
中    華    民    國    111   年    3    月     21    日
                  民事第一庭  法  官 徐文瑞
以上正本係照原本作成。
如對本判決上訴，應於判決送達後20日內向本院提出上訴狀，若
委任律師提起上訴者，應一併繳納上訴審裁判費，否則本院得不
命補正逕行駁回上訴。
中    華    民    國    111   年    3    月     21    日
                              書記官 朱亮彰

附表：
土地標示            土      地          坐          落          權利範圍  編號 縣  市 鄉  鎮市  區 段  小段  地  號 面積（平方公尺）     1 臺北市 北投區 秀山  一  0000-0000  295  丁○○（繼承己○○之應有部分)、 戊○○二人各1/16  建物標示            編號 建  號 坐落之土地   建物門牌  共同使用部分   建物面積（平方公尺） 權利範圍   1 00000-000 臺北市○○區○○段○○段000000000 地號  臺北市○○區○○里○○街000 號2樓之1  1285建號，101.23平方公尺，權利範圍6/100    96.40 丁○○（繼承己○○之應有部分) 、戊○○二人各1/2